【裁判字號】    99,司財管,1
【裁判日期】    990204
【裁判案由】    指定遺產管理人
【裁判全文】
臺灣臺東地方法院民事裁定             99年度司財管字第1號
聲  請  人  甲○○○
上列聲請人聲請對被繼承人乙○○選任遺產管理人事件，本
院裁定如下：
    主  文
選任史雙全律師為被繼承人乙○○（男、民國9年1月4日生、尚
無編定身分證統一編號、失蹤前戶籍地址：台東縣卑南鄉賓朗村
14鄰9戶）之遺產管理人。
程序費用由被繼承人乙○○之遺產負擔。
    理  由
一、按繼承開始時，繼承人有無不明，而無親屬會議或親屬會議
    未於一個月內選定遺產管理人者，利害關係人得聲請法院選
    任遺產管理人；又先順序繼承人均拋棄其繼承時由次順序之
    繼承人繼承，其次順序繼承人有無不明或第四順序之繼承人
    均拋棄其繼承者，準用關於無人承認繼承之規定，民法第11
    78條第2項、第1176條第6項，分別定有明文。次按遺產管理
    人之設，旨在管理保存及清算遺產，以免遺產散失，是以遺
    產管理人具有相當之公益色彩；另選任遺產管理人，除慮及
    管理遺產之公平性外，尚須考慮其適切性，亦即可對其遺產
    、遺債之情形瞭解較深，或具法律、會計等專業能力，復與
    遺債債權人無利害共同關係而得忠誠處理者，優先選任為宜
    ；又法院選任之遺產管理人，除係律師依律師法第22條規定
    ，非經釋明有正當理由，不得辭任外，得不接受法院所命職
    務
   （最高法院88年度台上字第354號判決，關於選任特別代理人
    所揭示之法律見解，可資參照）。
二、本件聲請意旨略以：被繼承人乙○○（男、民國9年1月4日
    生、尚無編定身分證統一編號、失蹤前戶籍地址：台東縣卑
    南鄉賓朗村14鄰9戶）生前與聲請人共有恆春鎮○○○段下
    大平頂小段0000-0000地號土地，因乙○○已經宣告死亡，
    有臺東地方法院97年度家催字第98號裁定可稽，是其繼承人
    處於有無不明之狀態，且親屬會議未於法定期間內選定遺產
    管理人，致聲請人不得向其遺產主張權利，故基於利害關係
    人，聲請選任遺產管理人等語。
三、經查：聲請人前開之主張，業據提出土地登記謄本、臺東地
    方法院97年度家催字第98號裁定、屏東地方法院民事庭通知
    書為證，並經本院依職權調閱97年度催字第98號卷宗，核屬
    相符，堪信屬實。揆諸首揭法條規定與前開說明，聲請人既
    為與被繼承人有利害關係之人，且無親屬會議或親屬會議未
    於繼承開始時起1個月內選定遺產管理人，則其向本院聲請
    選任遺產管理人，自屬有據。又本院函請社團法人屏東律師
    公會推薦有意願擔任本件遺產管理人之人選，該公會乃推薦
    由史雙全律師擔任本案遺產管理人，此有該律師公會99年2
    月4日屏律慶文字第0990000034號函暨所附該律師基本資料
    表乙件附卷足參。史雙全律師為執業律師，非但具有專業知
    識及能力，且與被繼承人所遺遺產間無利害關係，若由其擔
    任本事件之遺產管理人，定能秉持其專業倫理擔當此具公益
    性質之職務，並順利達成管理保存及清算遺產之任務。執此
    ，本院認為由其擔任被繼承人之遺產管理人，應屬妥適，爰
    選任之。
四、依非訟事件法第157條，裁定如主文。
五、如不服本件裁定，得於裁定書送達之翌日起十日內，以書狀
    敘述理由，向本院提起抗告。並應繳納抗告費新台幣一千元
    。
中    華    民    國    99    年    2     月    4     日
                          司法事務官  林雅芳

司法院資訊處製作；財團法人民間司法改革基金會備份。
